臺灣高等法院刑事判決
108年度上訴字第2556號
上  訴  人  
即  被  告  張政弘  


                     （另案在法務部○○○○○○○○羈押                        中）
選任辯護人  舒建中律師
上列上訴人因違反槍砲彈藥刀械管制條例案件，不服臺灣新北地
方法院106年度訴字第983號，中華民國108年5月31日第一審判決
（起訴案號：臺灣新北地方檢察署106年度偵字第16261號），提
起上訴，本院判決如下：
    主  文
原判決撤銷。
張政弘無罪。
    理  由
一、公訴意旨略以：被告張政弘明知具有殺傷力之制式步槍及制
    式子彈，均屬槍砲彈藥刀械管制條例所管制之違禁物，非經
    許可，不得無故持有，竟仍基於持有制式步槍及制式子彈之
    犯意，於不詳時間，在新北市○○區○路○街00 巷00號4樓，自
    某真實姓名年籍不詳、綽號「三哥」之成年男子，取得美國
    DPMS廠A-15型制式步槍1枝（含彈匣1個，槍枝管制編號0000
    000000號）及制式子彈108 顆，而持有之，並將之藏放在上
    址其所使用房間內之床板下。嗣於民國106年5月23日21時20
    分許，為警持原審核發之搜索票，前往上開處所執行搜索，
    在上開房間床板下扣得上開制式步槍1枝及制式子彈108顆，
    始查悉上情。因認被告涉犯違反槍砲彈藥刀械管制條例第7
    條第4項之未經許可持有制式步槍罪，及同條例第12 條第4
    項之未經許可持有制式子彈罪嫌云云。
二、按犯罪事實應依證據認定之，無證據不得認定犯罪事實；不
    能證明被告犯罪者，應諭知無罪之判決，刑事訴訟法第154
    條第2項、第301條第1項分別定有明文。又事實之認定，應
    憑證據，如未能發現相當證據，或證據不足以證明，自不能
    以推測或擬制之方法為裁判基礎；認定犯罪事實所憑之證據
    ，雖不以直接證據為限，間接證據亦包括在內，然無論直接
    或間接證據，其為訴訟上之證明，須於通常一般之人均不致
    於有所懷疑，而得確信其為真實之程度者，始得據之為有罪
    之認定，倘其證明尚未達到此一程度，而有合理之懷疑存在
    時，即無從為有罪之認定；認定不利於被告之事實，須依積
    極證據，茍積極證據不足為不利於被告事實之認定時，即應
    為有利於被告之認定，更不必有何有利之證據。又依刑事訴
    訟法第161條第1項之規定，檢察官對於起訴之犯罪事實，仍
    應負提出證據及說服之實質舉證責任，倘其所提出之證據，
    不足為被告有罪之積極證明，或其指出證明之方法，無從說
    服法院以形成被告有罪之心證，基於無罪推定之原則，自應
    為被告無罪判決之諭知（最高法院30年上字第816號、40年
    台上字第86號、76年台上字第4986號、92年台上字第128號
    判例參照）。
三、公訴意旨認被告涉犯槍砲彈藥刀械管制條例第7條第4項之非
    法持有制式手槍罪嫌、同條例第12條第4項之非法持有制式
    子彈罪嫌（下稱系爭槍彈），係以被告於警詢及偵查中之供
    述，新北市政府警察局中和分局搜索扣押筆錄暨扣押物品目
     錄表各乙份、現場查獲照片6張，內政部警政署刑事警察局
    106年8 月25日刑鑑字第1060056122號鑑定書等證據，為其
    主要論據。惟訊據被告固不否認為警於上開時、地，執行搜
    索時，扣上開制式步槍1枝（含彈匣1個，槍枝管制編號0000
    000000 號）及制式子彈108顆，惟矢口否認涉有何持有上開
    制式步槍及制式子彈之犯行，辯稱：伊住處在查獲現場附近
    ，因為伊不會在家施用毒品，所以證人即綽號「三哥」之蔡
    志偉就把查獲現場鑰匙給伊，讓伊可以去那裡，伊不知道查
    獲現場房間內床板下有槍跟子彈，伊沒有持有槍枝及子彈之
    犯行等語；辯護人則辯護稱：扣案步槍經送指紋鑑定之結果
    ，雖採得一個不完整之指紋，然該指紋與被告十指指紋均不
    相同，顯見被告未曾碰過該步槍，且秘密證人自稱曾經幫被
    告將該步槍從庫房拿到被告房間，是否有栽贓之可能？且被
    告能住在查獲現場，是證人蔡志偉提供鑰匙給被告，而證人
    蔡志偉原先否認有這把槍，後來又說知道有這把槍，前後翻
    異其詞，這把槍也有可能是證人蔡志偉所有，更何況被告就
    算知道有這把槍，並不代表被告就持有這把槍，如果僅因在
    被告住處查到槍，就認為這把槍是被告所有，應該是有所冤
    情等語。經查：㈠
  ㈠被告於上述時地經警持原審法院核發之搜索票執行搜索，在
    其房間內之床底下，扣得上述制式步槍1枝（含彈匣1個，槍
    枝管制編號0000000000號）及制式子彈108 顆等情，為被告
    所是認，核與證人即現場查獲警察林于鈞於原審108年2月19
    日審理時證述之情節吻合，並有原審106年聲搜字第1194號
    搜索票、新北市政府警察局中和分局搜索扣押筆錄暨扣押物
    品目錄表、刑事案件證物採驗紀錄表各1份，及查獲現場暨
    扣押物品照片3張在卷可憑。而扣案槍彈經送內政部警政署
    刑事警察局，以檢視法、性能檢驗法、試射法、比對顯微鏡
    法鑑定之結果為：「送鑑長槍1枝（槍枝管制編號00000000
    00），認係口徑5.56mm制式步槍，為美國DPMS廠A-15型，槍
    號為13297，槍管內具6 條右旋來復線，擊發功能正常，可
    供擊發同口徑制式子彈使用，認具殺傷力。送鑑子彈108顆
    ，認均係口徑5.56mm 制式子彈，採樣36顆試射，均可擊發
    ，認具殺傷力。」等語，亦有內政部警政署刑事警察局106
    年8月25日刑鑑字第1060056122 號鑑定書1份在卷可據（見
    偵卷第71頁至第76頁），固堪信為真實。
  ㈡但扣案槍枝及子彈經送法務部調查局文書暨指紋鑑識實驗室
    ，以氰丙烯酸酯指紋採取法、指紋特徵比對法後，於步槍上
    採得指紋1枚，經比對結果，與被告十指指紋均不同，有該
    實驗室107年3月27日調科貳字第10703190310號鑑定書1份在
    卷可憑（見原審卷㈠第129至137頁），足見被告從未以手足
    觸摸扣案槍彈，洵難認被告持有扣案槍彈之事實。
  ㈢再證人蔡志偉於107年10月30日原審審理時證稱：伊不知道黃
    子恒有無到過查獲現場，黃子恒也沒有跟伊說過他從屏東帶
    槍上來放伊這裡，伊未曾跟黃子恒一起找過被告，伊不清楚
    黃子恒與被告是否認識等語（見原審卷㈠第255至258頁）。
    但證人蔡志偉於107年11月21日具狀則陳稱：「蔡志偉因張
    政弘槍砲彈藥刀械案件經貴院於107年10月20日傳喚出庭作
    證，由於開庭時，庭上曾詢問證人：查扣槍支為何人 所有
    ？證人當時回答：不知情。原因是不願指認任何人，  故此
    答覆，然經多日深思熟慮後，深感不能讓令張政弘蒙受冤屈
    ，以致後補此證詞狀。槍支我於106年3、4月時，在蘆洲區
    友人處，曾見過黃子恒拿出來過，所以槍支確實為黃子恒所
    有」等語明確（見原審卷㈠第279頁），又證人蔡志偉復於10
    7年12月4日於原審審理時證稱：「（你具狀表示前次來作證
    時，證述的內容有些與事實不符，詳細情形為何？）我只知
    道槍是黃子恒的，上次作證講不知道，是因為我覺得兩邊都
    是朋友，我不想要得罪誰」、「（為何知道被告被查槍彈是
    黃子恒的？）我那時候在蘆洲三民路一個「許仔」（台語）
    的家裡，看到黃子恒拿一把長槍出來，黃子恒有把長槍拿出
    來給我們看，是當兵的那種長槍，整枝都是黑色的」等語（
    見原審卷㈠第296至297 頁），足見扣案之槍彈應是黃子恒所
    有，而非被告所有無疑。至證人蔡志偉於同日原審審理時另
    證稱：伊沒有看到黃子恒把槍放到被告那裡，伊是聽被告講
    的，伊沒有看過被告被查扣的槍枝，伊沒辦法確認被告被扣
    到的槍是不是黃子恒的，黃子恒說他那把槍的型號是M16 等
    語（見原審卷㈠第297頁至第299頁），縱認屬實，亦不能據
    此遽認扣案之槍彈為被告所有或持有。
  ㈣又證人即現場查獲槍彈之警察林于鈞於原審審理時證稱：「
    本件是接獲檢舉才去聲請搜索票，並持搜索票去搜索，檢舉
    人檢舉時有說槍枝持有人綽號叫「進忠」、臉上有一顆痣、
    住在三重車路頭街、身高大約168、170公分左右，沒戴眼鏡
    ，當天在現場我們叫被告「進忠」時，他也是回答，沒有否
    認，只是覺得警察為何知道他叫「進忠」，我們在現場床底
    下找到槍枝及子彈時，我們有問被告說怎麼有這個東西，被
    告對於為何會有扣案的槍枝，並沒有正面回答或做其他表示
    ，只是一直問我們是誰檢舉的、後來鑑定報告下來確定槍枝
    具有殺傷力之後，因為我們有槍枝溯源的規定，所以我們同
    仁有打電話聯絡被告請他供出槍枝來源，但是被告拒絕了」
    等語（見原審卷㈡第13至16頁），被告在被查獲的第一時間
    ，固未否認其知悉其床底下藏有扣案制式步槍及制式子彈，
    但並未承認扣案制式步槍及制式子彈為其所持有，且查獲現
    場之房屋，非被告所承租，已據證人即出租人鄭葉娘證述屬
    實（見本院卷第187頁），足認被告確係偶使用查獲現場房
    間，是尚難僅憑被告於警察在其使用之房間內查獲扣案槍彈
    時，無驚訝之反應，而遽認查獲之槍彈為被告持有之事實。
  ㈤另被告辯稱：查獲現場房間鑰匙是「三哥」給伊的，扣案槍
    枝及子彈，應該是「三哥」所有，「三哥」就是證人蔡志偉
    等語，而證人蔡志偉於原審107 年10月30日審理時到庭具結
    證稱：伊沒有到過查獲地點，伊聽說查獲地點是由一個女孩
    子承租，但住的人是一個叫「阿宏」的人，伊沒有該處鑰匙
    ，該處並非伊提供給被告使用，伊綽號不是「三哥」云云，
    或有不同。又被告辯稱：扣案槍枝及子彈，應係證人黃子恒
    所有，證人黃子恒與蔡志偉於查獲當晚11時許，有到被告住
    處說出槍彈之來源云云，或與證人蔡志偉於107 年10月30日
    審理時到庭證稱：伊不知道黃子恒有無到過查獲現場，黃子
    恒也沒有跟伊說過他從屏東帶槍上來放伊這裡，伊未曾跟黃
    子恒一起找過被告，伊不清楚黃子恒與被告是否認識云云相
    異，及與證人黃子恒於108年4月23日審理時亦到庭證稱：伊
    沒有去過搜索地點，扣案槍枝及子彈亦非伊所有，伊不認識
    叫「三哥」之人等語不符，但犯罪事應依證據，為刑事訴訟
    法所明定，被告否認犯罪之辯解，縱屬不成立，仍非有積極
    之證據足以證明其犯罪，不能遽為有罪之認定。
  ㈥綜上所述，檢察官所舉之證據，尚不足以為被告犯非法持有 
    可發射子彈具殺傷力之槍枝、非法持有子彈之罪之積極證據
    ，或其指出證明之方法，經本院逐一剖析，相互參酌，仍無
    從形成被告有罪之心證，是不能證明被告犯罪。
四、原審認被告犯罪事證已臻明確，據以論罪科刑，容有未洽。
    被告否認犯罪提起上訴，指摘原判決有罪不當，為有理由，
    應由本院將原判決撤銷，諭知被告無罪之判決。
據上論斷，應依刑事訴訟法第369條第1項前段、第364條、第301
條第1項，判決如主文。
本案經檢察官許祥珍到庭執行職務。
中　　華　　民　　國　　109 　年　　2 　　月　　6 　　日
                  刑事第八庭  審判長法　官  陳世宗
                                    法　官  呂寧莉
                                    法　官  周明鴻
以上正本證明與原本無異。
被告不得上訴。
檢察官如不服本判決，應於收受送達後20日內向本院提出上訴書
狀，其未敘述上訴之理由者並得於提起上訴後20日內向本院補提
理由書（均須按他造當事人之人數附繕本）「切勿逕送上級法院
」。
                                    書記官  謝雪紅
中　　華　　民　　國　　109 　年　　2 　　月　　6 　　日